【裁判字號】    95,交易,395
【裁判日期】    951114
【裁判案由】    過失致死
【裁判全文】
臺灣高雄地方法院刑事判決             95年度交易字第395號
公  訴  人  臺灣高雄地方法院檢察署檢察官
被      告  乙○○
上列被告因過失致死案件，經檢察官提起公訴（94年偵字第
23177 號），本院判決如下：
    主  文
乙○○因過失致人於死，處有期徒刑伍月，如易科罰金，以銀元
參佰元即新台幣玖佰元折算壹日。
    事  實
一、乙○○於民國94年10月7 日凌晨2 時許，騎乘車牌號碼JM8
    ─250 號重機車附載王佩珊，沿高雄縣鳳山市○○路由西往
    東方向行駛，殆同日凌晨2 時50分許，行駛至該路與杭州街
    有號誌之交岔路口時，原應注意車前狀況，隨時採取必要安
    全措施，且汽車行駛至有閃光號誌之交岔路口時，應減速慢
    行，而依當時夜間有照明，路面乾燥、無缺陷、無障礙物、
    視距良好，並無不能注意之情事，竟疏於注意車前狀況亦未
    減速慢行，即貿然行駛穿越交岔路口，適熊勝海徒步手推板
    車逆向行經該處，乙○○騎乘之上開重機車右前側車身即與
    熊勝海之上開板車前沿發生碰撞，撞擊後板車之鐵手把復撞
    擊熊勝海之腹部、胸部，致熊勝海受有胸骨骨折及腹腔出血
    之傷害，經緊急送高雄縣大東醫院，仍因上開傷害於同日不
    治死亡。嗣乙○○於犯罪未被發覺前，主動向前來處理本件
    交通事故之警員郭宏明坦承為肇事者而受裁判。
二、案經高雄縣政府警察局鳳山分局報請臺灣高雄地方法院檢察
    署檢察官偵查起訴。
    理  由
一、本件被告乙○○所犯為死刑、無期徒刑、最輕本刑為3 年以
    上有期徒刑以外之罪，其於準備程序進行中，就被訴事實為
    有罪之陳述，經告知簡式審判程序之旨，並聽取當事人之意
    見後，本院合議庭裁定由受命法官獨任進行簡式審判程序，
    合先敘明。
二、(一)訊據被告乙○○對於上揭時、地發生車禍，並致使被害人
    熊勝海死亡之事實均坦承不諱，核與證人王佩珊於警詢時之
    證述情節相符（見警卷94年10月7 日調查筆錄），並有道路
    交通事故調查報告表(一)、(二)、道路交通事故現場圖、臺灣省
    高屏澎區車輛行車事故鑑定委員會鑑定意見書、臺灣省車輛
    行車事故覆議鑑定委員會覆議意見書各1 份及現場照片18張
    在卷可資佐証（分別見警卷第16-17 頁、94年偵字第28625
    號卷第7-8 頁、第15-16 頁），且被害人熊勝海係因本件車
    禍肇致板車之前鐵手把撞擊其腹、胸部而受有胸骨骨折、腹
    腔出血並因而致死之事實，業經臺灣高雄地方法院檢察署檢
    察官督同法醫師相驗明確，並有相驗屍體證明書、法務部法
    醫研究所鑑定書各1 份在卷足憑（見94年相字第1848號卷第
    49-55 頁）。
    (二)按汽車行駛時，駕駛人應注意車前狀況，並隨時採取必要
    之安全措施，道路交通安全規則第94條第3 項訂有明文。且
    行經閃光號誌之交岔路口，應減速慢行，亦為道路交通安全
    規則第102 條第1 項第1 款、道路交通標誌標線號誌設置規
    則第212 條第1 款及第2 款明文規定，被告騎車自應注意上
    述道路交通安全規定，且依當時之狀況，並無不能注意之情
    事，被告竟疏未注意及此，以致肇事，致使被害人受有前揭
    傷害而死亡，足認被告確有過失。且其過失行為確使被害人
    因而受有上開傷害並導致死亡，是被告之過失行為與該被害
    人之死亡結果間，具有相當因果關係。本件事證明確，被告
    過失致人於死之犯行堪以認定。
三、(一)被告乙○○行為後，刑法業於94年2 月2 日修正公布部分
    條文，並於95年7 月1 日施行。依修正後刑法第2 條第1 項
    規定：「行為後法律有變更者，適用行為時之法律。但行為
    後之法律有利於行為人者，適用最有利於行為人之法律」。
    又本次修正涵蓋之範圍甚廣，故比較新舊法時，應就罪刑有
    關之共犯、牽連犯、連續犯、有無累犯加重、自首減輕暨其
    他法定加減原因等一切情形，綜其全部罪刑之結果而為比較
    ，復有最高法院95年5 月23日所為之95年度第8 次刑庭會議
    決議可資參照。茲就本案有關之新舊法比較部分，臚列如下
    ：
    1.刑法分則編各罪所定罰金之貨幣單位原為銀元，且依修正
      前刑法第33條第5 款規定，罰金刑為1 銀元以上，而有關
      罰金倍數之調整及銀元與新台幣之折算標準，則定有「罰
      金罰鍰提高標準條例」及「現行法規所定貨幣單位折算新
      台幣條例」，除罰金以1 銀元折算3 元新台幣外，並將72
      年6 月26日以前修正之刑法部分條文罰金數額提高2 至10
      倍，其後修正者則不再提高倍數；嗣修正後刑法第33條第
      5 款則將罰金刑提高為新台幣1000元以上，並以百元計算
      之，且因刑法第33條第5 款所定罰金貨幣單位既已改為新
      台幣，刑法分則編各罪所定罰金之貨幣單位亦應配合修正
      為新台幣，暨考量刑法修正施行後，不再適用「現行法規
      所定貨幣單位折算新台幣條例」，為使刑法分則編各罪所
      定罰金之最高數額與刑法修正前趨於一致，爰增訂刑法施
      行法第1 條之1 規定，將刑法分則編各罪所定罰金之貨幣
      單位均改為新台幣，並將72年6 月26日以前修正之刑法部
      分條文罰金數額提高為30倍，其後修正者則提高為3 倍。
      是以刑法分則編各罪所定罰金刑之最高數額，於上開規定
      修正後仍屬一致，並無不同；但其罰金刑之最低數額，修
      正前1 銀元以上之規定，經配合修正前罰金罰鍰提高標準
      條例第2 條【現已刪除】規定，就其原定數額提高為10倍
      ，再經折算，即為新台幣30元，因修正後已提高為新台幣
      1 千元以上，自以修正前之規定較為有利。揆諸上開準據
      法，本案關於刑法第276 條第1 項之法定刑罰金部分，自
      應適用行為時之法律即修正前刑法第33條第5 款規定決定
      其罰金部分之法定刑。
    2.修正前刑法第41條第1 項前段原規定：「犯最重本刑為五
      年以下有期徒刑以下之刑之罪，而受六個月以下有期徒刑
      或拘役之宣告，因身體、教育、職業、家庭之關係或其他
      正當事由，執行顯有困難者，得以一元以上三元以下折算
      一日，易科罰金」，且被告行為時之易科罰金折算標準，
      依修正前罰金罰鍰提高標準條例第2 條前段【現已刪除】
      之規定，本係就其原定數額提高為100 倍折算1 日，故被
      告行為時之易科罰金折算標準乃以銀元300 元折算1 日，
      經折算後應以新臺幣900 折算為1 日。惟修正後刑法第41
      條第1 項前段則改以：「犯最重本刑為五年以下有期徒刑
      以下之刑之罪，而受六個月以下有期徒刑或拘役之宣告者
      ，得以新臺幣一千元、二千元或三千元折算一日，易科罰
      金」，乃就易科罰金之折算標準予以提高，當以修正前規
      定較有利於被告。
    3.修正後刑法第62條就自首之要件即「對於未發覺之罪自首
      而受裁判」，雖並未修正，惟對於自首之效果，由「減輕
      其刑」修正為「得減輕其刑」，故本案被告於修正刑法施
      行前自首，依行為時法係必減其刑；然若依裁判時法，仍
      得不減輕其刑，故就刑法修正前後關於自首規定之比較而
      言，修正前之刑法規定，顯較有利於行為人。
    4.經綜其等全部罪刑之結果而為比較，以修正前刑法有利於
      被告，應一體適用修正前刑法之規定，合先敘明。
    (二)核被告所為，係犯刑法第276 條第1 項之過失致人於死罪
    ，其於犯罪未被發覺前，主動向前來處理本件交通事故之警
    員郭明宏坦承為肇事人，而接受裁判，有本院公務電話紀錄
    1 紙附卷足參，應依修正前刑法第62條前段之規定減輕其刑
    。爰審酌被告駕車未注意車前狀況且行經閃光號誌交岔路口
    ，未減速慢行，而被害人手推板車逆向行走遭被告撞擊，亦
    有過失，及被告犯後坦承犯行，態度尚佳，且前無犯罪前科
    紀錄，有臺灣高等法院被告前案紀錄表在卷足憑，尚未與被
    害人家屬達成和解等一切情狀，量處如主文所示之刑，並依
    修正前刑法第41條第1 項前段規定，諭知易科罰金之折算標
    準，以資懲儆。
據上論斷，應依刑事訴訟法第299 條第1 項前段、第273 之1 條
，刑法第2 條第1 項前段、修正前第276 條第1 項、修正前第41
條第1 項前段、修正前第62條，修正前罰金罰鍰提高標準條例第
1條前段、廢止前第2條，判決如主文。
本案經檢察官甲○○到庭執行職務。
中     華     民    國    95   年   11    月    14    日
                        交通法庭法  官  王  琁
上正本證明與原本無異
如不服本判決，應於收受送達後10日內向本院提出上訴書狀。
中    華    民    國    95    年    11    月    14    日
                                書記官  黃國忠
中華民國刑法第276條
（過失致死罪）
因過失致人於死者，處 2 年以下有期徒刑、拘役或 2 千元以下
罰金。


司法院資訊處製作；財團法人民間司法改革基金會備份。
